【裁判字號】    98,上訴,768
【裁判日期】    980728
【裁判案由】    強盜等
【裁判全文】
臺灣高等法院臺中分院刑事判決         98年度上訴字第768號
上  訴  人  臺灣彰化地方法院檢察署檢察官
上  訴  人
即  被  告  辛○○
                    （原於臺灣雲林第二監獄執行中，現則暫
指定辯護人  李麗花  律師
上  訴  人
即  被  告  丙○○
                    （原於臺灣彰化監獄執行中，現則暫借
指定辯護人  尤榮福  律師
上列上訴人因被告等犯強盜等案件，不服臺灣彰化地方法院97年
度訴字第2988號中華民國98年2月6日第一審判決【（起訴案號：
臺灣彰化地方法院檢察署97年度偵字第7714號、第7932號、第80
86號、第8190號、第8582號、第8736號、第9031號、第9033號）
及就同一事實移送併辦（97年度偵字第9287號、第9288號、第96
42號）】，提起上訴，本院判決如下：
    主    文
原判決撤銷。
辛○○共同犯如附表一所示之罪，各處如附表一主文欄所示之刑
；又意圖為自己不法之所有，而搶奪他人之動產，處有期徒刑壹
年玖月。應執行有期徒刑拾肆年陸月，扣案之小刀壹支、口罩壹
個均沒收。
丙○○共同犯如附表一所示之罪，各處如附表一主文欄所示之刑
。應執行有期徒刑拾柒年陸月，扣案之小刀壹支、口罩壹個均沒
收。
    犯罪事實
一、辛○○前曾民國94年 5月23日，因違反毒品危害防制條例案
    件，經臺灣彰化地方法院以94年度訴字第577號判處應執行
    有期徒刑1年（施用一級9月、施用二級4月，2罪併定）確定
    ；又於94年6月6日，因搶奪、竊盜等案件，經臺灣彰化地方
    法院以94年度訴字第419號判處應執行有期徒刑4年10月（搶
    奪4年、竊盜10月，2罪併定）確定，上開二案件（共計 4罪
    ）經臺灣彰化地方法院於94年10月12日以94年度聲字第1862
    號裁定合併定其應執行刑為有期徒刑5年8月，經送監執行後
    甫於97年2月5日因縮短刑期假釋付保護管束出監（後因案遭
    撤銷假釋，仍需執行殘刑1年6月16日，並於97年10月28日入
    監執行，故於本案不構成累犯）；丙○○前曾有偽造文書、
    違反麻醉藥品管理條例、肅清煙毒條例、竊盜、毒品危害防
    制條例等前科（其中曾因送監執行刑期 1年4月及殘刑3月18
    日，並93年6月6日因縮短刑期執行完畢出監） ，又於94年5
    月26日，因違反毒品危害防制條例案件，經臺灣南投地方法
    院以94年度訴字第12號判決判處有期徒刑1年2月確定；又於
    94年 6月18日，因常業竊盜案件，經本院以94年度上訴字第
    782號判決判處有期徒刑3年2月確定 。嗣上開施用毒品案件
    ，經裁定減刑為有期徒刑 7月確定，並與上開常業竊盜案件
    ，合併定應執行有期徒刑3年7月確定，經入監執行後，甫於
    97年6月25日因縮短刑期假釋出監付保護管束， 至97年7月8
    日因保護管束期滿未經撤銷假釋，以視為執行完畢論。詎辛○○、丙○○ 2人僅因缺錢花用，竟分別共同基於意圖為自
    己不法所有之搶奪、強盜、竊盜及攜帶兇器強盜之犯意聯絡
    ，自97年7月12日晚間9時10分許起 （起訴書誤載為自97年7
    月6日下午5時40分許起） 至97年8月9日上午8時許止，先後
    在南投縣、彰化縣、臺中市等地，共同為如附表一所示之行
    為，渠 2人並就搶奪、強盜或攜帶兇器強盜之所得財物予以
    朋分花用。
二、辛○○於97年8月2日晚間 7時30分許，騎乘車號不詳之機車
    載運廢鐵，前往子○○（起訴書誤載為『鐘』新合）所經營
    位於臺中縣石岡鄉萬安村明德 173號游泳池後方之資源回收
    場變賣。 見子○○從皮包內取出新臺幣（下同）100元，給
    付其變賣之費用後，隨手將該只皮包放置於面前桌上，竟萌
    生意圖為自己不法所有之搶奪犯意，乘子○○不及防備之際
    ，公然出手奪取該只內有現金 9萬餘元、國民身分證及汽車
    駕照等物之皮包得手。子○○見狀，為取回該只皮包，旋即
    當場出手抓住該只皮包，辛○○、子○○ 2人因拉扯該只皮
    包而雙雙倒地，詎辛○○為求順利脫身，乃與子○○發生扭
    打，並拿取其所有之安全帽（未經扣案）敲擊子○○之頭部
    1 下，致子○○因此受有右臉瘀血、雙肘及雙膝擦傷等傷害
    （傷害部分未據告訴），惟因子○○始終不放手仍奮力與辛○○扭打，嗣辛○○因體力不支，始鬆手放棄該只皮包，騎
    乘上開機車逃逸。
三、嗣辛○○、丙○○因就如附表一編號3所示強盜所得之MOTOR
    OLA廠牌手機 ，委託江松育（由檢察官另案偵辦）變賣，江
    松育再偕同蔡文昌（由檢察官另案偵辦）攜往南投縣草屯鎮
    ○○街之「宇眾通信行」，以蔡文昌名義變賣予不知情之黃
    蕙宇，而經警循線查知，警方乃持臺灣彰化地方法院檢察署
    檢察官簽發之拘票，於97年8月18日下午4時30分，至辛○○
    位於南投縣草屯鎮○○里○○路188號之居所拘提到案 ，辛○○於到案後，在有偵查犯罪職權之公務員發覺其如附表一
    編號1、4、5、6所示之犯罪前，主動向彰化縣警察局彰化分
    局員警自首而接受裁判，並供明丙○○為附表一所示犯罪之
    共犯。且因辛○○於為事實二犯行後，將其菸盒遺落在子○○所經營之資源回收場內，經警採取指紋送驗後而查獲。另
    丙○○則由警方於97年9月18日晚間8時許，持臺灣彰化地方
    法院檢察署檢察官簽發之拘票，在其位於南投縣草屯鎮○○
    路603號之居所拘提到案。
四、案經彰化縣警察局彰化分局及南投縣政府警察局草屯分局報
    告臺灣彰化地方法院檢察署檢察官偵查起訴及就同一事實移
    送併辦。
    理    由
壹、本案應先予指明部分：
一、檢察官就原判決應執行刑部分認為不當，提起上訴，因應執
    行刑係依據多數宣告刑而來，自不能與所依據之多數宣告刑
    分離而單獨存在，對各宣告刑部分，亦有關係，應視為亦已
    上訴，無論宣告刑部分，有無不當或違法，如該定執行刑部
    分，於法有違，應將其所依據之多數宣告刑一律撤銷改判，
    另論知罪刑，並定其應執行刑【司法院（76）廳刑一字第16
    69號研究意見參照】。
二、按人民之身體自由、人身安全及財產權，受憲法第8條、第2
    2條及第15條規定之保障，刑法第329條規定「竊盜或搶奪，
    因防護贓物、脫免逮捕或湮滅罪證，而當場施以強暴、脅迫
    者，以強盜論。」旨在以刑罰之手段，保障人民之身體自由
    、人身及財產安全，免受他人非法之侵害，以實現上開憲法
    意旨。上開刑法規定所列舉之防護贓物、脫免逮捕或湮滅罪
    證三種客觀具體事由，屬於竊盜及搶奪行為事發之際，經常
    促使行為人對被害人或第三人施強暴、脅迫之原因，故立法
    者選擇該等事由所造成實施強暴、脅迫之情形，論以強盜罪
    ，俾能有效保護被害人或第三人之身體自由、人身及財產安
    全不受非法侵害；其他財產犯罪行為人，雖亦可能為防護贓
    物、脫免逮捕或湮滅罪證而施強暴、脅迫之行為，然其取財
    行為與強暴、脅迫行為間鮮有時空之緊密連接關係，故上開
    規定尚未逾越立法者合理之自由形成範圍，難謂係就相同事
    物為不合理之差別對待。 查刑法第329條準強盜罪之規定，
    將竊盜或搶奪之行為人為防護贓物、脫免逮捕或湮滅罪證而
    當場施強暴、脅迫之行為，視為施強暴、脅迫使人不能抗拒
    而取走財物之強盜行為，乃因準強盜罪之取財行為與施強暴
    、脅迫行為之因果順序，雖與強盜罪相反，卻有時空之緊密
    連接關係，以致竊盜或搶奪故意與施強暴、脅迫之故意，並
    非截然可分，而得以視為一複合之單一故意，亦即可認為此
    等行為人之主觀不法與強盜行為人之主觀不法幾無差異；復
    因取財行為與強暴、脅迫行為之因果順序縱使倒置，客觀上
    對於被害人或第三人所造成財產法益與人身法益之損害卻無
    二致，而具有得予以相同評價之客觀不法。故擬制為強盜行
    為之準強盜罪構成要件行為 ，雖未如刑法第328條強盜罪之
    規定，將實施強暴、脅迫所導致被害人或第三人不能抗拒之
    要件予以明文規定，惟必於竊盜或搶奪之際，當場實施之強
    暴、脅迫行為，已達使人難以抗拒之程度，其行為之客觀不
    法，方與強盜行為之客觀不法相當，而得與強盜罪同其法定
    刑。據此以觀，刑法第329條之規定 ，並未有擴大適用於竊
    盜或搶奪之際，僅屬當場虛張聲勢或與被害人或第三人有短
    暫輕微肢體衝突之情形，因此並未以強盜罪之重罰，適用於
    侵害人身法益之程度甚為懸殊之竊盜或搶奪犯行，尚無犯行
    輕微而論以重罰之情形，與罪刑相當原則即無不符，並未違
    背憲法第23條比例原則之意旨（司法院大法官會議釋字第63
    0號解釋文參照）。亦即刑法第329條擬制為強盜罪之強暴、
    脅迫構成要件行為，乃指達於使人難以抗拒之程度者而言（
    最高法院96年度台上字第6918號判決意旨參見）。
三、又按刑事審判上之共同被告，係為訴訟經濟等原因，由檢察
    官或自訴人合併或追加起訴，或由法院合併審判所形成，其
    間各別被告及犯罪事實仍獨立存在；故共同被告對於其他共
    同被告之案件而言，為被告以外之第三人，本質上仍屬於證
    人，為確保被告對證人之詰問權，該證人於審判中，應依法
    定程序到場具結陳述，並接受被告之詰問，其陳述始得作為
    認定被告犯罪事實之判斷依據。刑事訴訟法乃於92年2月6日
    公布增訂第287條之2規定：「法院就被告本人之案件調查共
    同被告時，該共同被告準用有關人證之規定」 ，並於同年9
    月1日施行。依原審判決理由說明，被告辛○○、丙○○2人
    所為如附表一所示之犯行，係採納共同被告丙○○（相對於
    辛○○）、辛○○（相對於丙○○） 2人之警詢及偵查中供
    述，為不利於上訴人即被告辛○○；丙○○之認定，惟於原
    審法院審判期間，就被告辛○○部分，除附表一編號１（即
    起訴書附表編號３）就有無叫辛○○踢被害人部分外，其餘
    部分均未依上開規定適用人證之調查程序；另就被告丙○○
    部分，除附表一編號２（即起訴書附表編號１）、編號３（
    即起訴書附表編號２）、編號５（即起訴書附表編號６）部
    分外，原審均未使被告辛○○、丙○○ 2人互相立於證人之
    地位而為陳述，證明各該案件究係與何人共犯，致被告丙○○、辛○○2人不能行使正當詰問權 ，其所踐行之訴訟程序
    及採證均難謂適法。
貳、有關證據能力部分：
    本件被告辛○○及其指定辯護人除對被害人之警詢筆錄認因
    係屬審判外之陳述，主張無證據能力外，其餘部分則均未爭
    執其證據能力；另被告丙○○及其指定辯護人則均未爭執卷
    內證據之證據能力，經查：
一、證人子○○、丁○○、庚○○、癸○○、己○○、戊○○、
    壬○○、乙○○等人前於警詢時所為之陳述，依現行刑事訴
    訟法之規定係屬被告以外之人於審判外之言詞陳述，本院認
    證人子○○、丁○○、庚○○、癸○○、己○○、戊○○、
    壬○○、乙○○等人前於警詢時所為之陳述無證據能力。
二、按現行刑事訴訟法第287條之2規定「法院就被告本人之案件
    調查共同被告時，該共同被告準用有關人證之規定」，即共
    同被告對於其他共同被告之案件而言，為被告以外之第三人
    ，本質上屬於證人，為確保被告對證人之對質詰問權，證人
    於審判中，應依法定程序，到場具結陳述，並接受被告之詰
    問，其陳述始得作為認定被告犯罪事實之判斷依據。本件證
    人即共犯丙○○（指對被告辛○○）、辛○○（指對被告丙○○）於本院審理時分別以證人身分就附表一所示之各該犯
    行具結作證，並已確實保障各該被告辛○○、丙○○及其等
    指定辯護人之對質詰問權及詰問權，本院認以證人（相對於
    各該被告而言）辛○○、丙○○ 2人之上揭證述作為證據為
    適當，合先敘明。
三、至卷附之刑案現場照片、監視錄影翻拍照片、採證照片、現
    場搜證照片等照片，均係屬機械性紀錄特徵，也就是認識對
    象的是監視器及照相鏡頭，透過鏡頭形成的畫面存入或映寫
    入記憶體及膠卷，然後還原於照相紙上，故監視器錄影及照
    相中不含有人的供述要素，再現實情形與作為傳達結果的照
    相，在內容上的一致性是透過機械的正確性來加以保障的，
    在錄影及照相中，並不存在人對現實情形的知覺、記憶，在
    表現時經常可能發生的錯誤（如知覺的不準確、記憶隨時間
    推移而發生的變化），故錄影及照相當然是非供述證據，並
    無傳聞法則之適用，惟上開照片既係透過監視器、相機拍攝
    後經沖印所得，且與本案犯罪事實具有關聯性，且被告 2人
    及其指定辯護人對於卷內所附之上揭各該照片亦均未主張係
    執法人員違法取得，經查又無不得作為證據之事由，依法自
    得作為證據，而有證據能力。
四、又扣案之小刀1支、口罩1個，因非屬供述證據而無傳聞法則
    之適用，惟查：該小刀1支、口罩1個均係依法定程序（指經
    命所有人提出扣押）合法所扣得，並非屬違法所取得之物，
    且亦與本案具有關聯性，當有證據能力，併予敘明。
五、本案卷附之被害人子○○東勢鎮農會附設農民醫院一般診斷
    書、被害人庚○○財團法人彰化基督教醫院診斷書，固屬被
    告以外之人於審判外之書面陳述，惟公訴人、被告 2人及其
    指定辯護人迄本院言詞辯論終結前並未聲明異議，復經本院
    審酌前開書面陳述作成時之情況，與上開診斷書乃醫院醫師
    於看診後所作成，具有相當之中立性，又查無其他顯有不可
    信之情況，依刑事訴訟法第159條之4之規定，認應有證據能
    力。
六、按刑事訴訟法第159條之1規定：被告以外之人於審判外向法
    官所為之陳述，得為證據。被告以外之人於偵查中向檢察官
    所為之陳述，除顯有不可信之情況者外，得為證據。本件證
    人辛○○、丙○○、子○○、江松育、蔡文昌等人下列經本
    院所引用於檢察官偵訊中所為之陳述（指已經具結者），本
    院審酌證人辛○○、丙○○、子○○、江松育、蔡文昌等人
    於察官偵訊時係經檢察官告知具結之義務及偽證之處罰，並
    命證人朗讀結文後具結，衡情自必小心謹慎以免觸犯偽證罪
    ，且被告2人及其指定辯護人於本院審理時亦未提出、主張
    任何可供證明證人辛○○、丙○○、子○○、江松育、蔡文
    昌等人於檢察官偵訊時所為之陳述，究有如何之「顯有不可
    信之情況」以供本院得以即時調查，足認證人辛○○、丙○○、子○○、江松育、蔡文昌等人於檢察官偵訊中經具結結
    證所為之證詞，自得為證據，而有證據能力。
七、又按刑事訴訟法第159條之5第2項所定 ：「當事人、代理人
    或辯護人於法院調查證據時，知有第159條第1項不得為證據
    之情形，而未於言詞辯論終結前聲明異議者，視為有前項之
    同意。」乃係基於證據資料愈豐富，愈有助於真實發現之理
    念，酌採當事人進行主義之證據處分權原則，並強化言詞辯
    論主義，透過當事人等到庭所為之法庭活動，在使訴訟程序
    順暢進行之要求下，承認傳聞證據於一定條件內，得具證據
    適格。此種「擬制同意」，因與同條第一項之明示同意有別
    ，實務上常見當事人等係以「無異議」或「沒有意見」表示
    之，斯時倘該證據資料之性質，已經辯護人閱卷而知悉，或
    自起訴書、原審判決書之記載而了解，或偵、審中經檢察官
    、審判長、受命法官、受託法官告知，或被告逕為認罪答辯
    或有類似之作為、情況，即可認該相關人員於調查證據之時
    ，知情而合於擬制同意之要件（最高法院96年度臺上字第41
    74號判決意旨參見）。經查，本判決下列所引用之各該被告
    以外之人於審判外之陳述【含言詞（指證人江松育、蔡文昌
    、黃蕙宇、蕭惠英、陳櫻齡、辛○○、丙○○等人之警訊筆
    錄及證人江松育、蔡文昌、辛○○、丙○○〈指未經具結者
    〉等人之偵訊筆錄）及書面陳述（如臺中縣警察局東勢分局
    現場勘察報告、子○○遭強盜案電子地圖、受理各類案件紀
    錄、臺中縣警察局重大刑案通報單、勘察採證同意書、刑事
    案件證物採驗紀錄表、搜索扣押筆錄、扣押物品收據、扣押
    物品目錄表、中古手機買賣切結書、車籍查詢--基本資料詳
    細畫面、手機基地台軌跡位置、贓物認領保管單及金飾買入
    登記簿等）】，檢察官、被告 2人及其指定辯護人於本院準
    備程序及審判期日中均未對此部分之證據表示意見，且迄至
    言詞辯論終結前亦未聲明異議，本院審酌上開證據資料製作
    時之情況，尚無違法不當及證明力明顯過低之瑕疵，亦認為
    以之作為證據應屬適當，揆諸前開規定，爰依刑事訴訟法第
    159條之5規定，認本院後述之前揭證據等【含言詞（指證人
    江松育、蔡文昌、黃蕙宇、蕭惠英、陳櫻齡、辛○○、丙○○等人之警訊筆錄及證人江松育、蔡文昌、辛○○、丙○○
    〈指未經具結者〉等人之偵訊筆錄）及書面陳述（如臺中縣
    警察局東勢分局現場勘察報告、子○○遭強盜案電子地圖、
    受理各類案件紀錄、臺中縣警察局重大刑案通報單、勘察採
    證同意書、刑事案件證物採驗紀錄表、搜索扣押筆錄、扣押
    物品收據、扣押物品目錄表、中古手機買賣切結書、車籍查
    詢--基本資料詳細畫面、手機基地台軌跡位置、贓物認領保
    管單及金飾買入登記簿等）】均有證據能力。
八、按法院或檢察官得囑託醫院、學校或其他相當之機關、團體
    為鑑定，或審查他人之鑑定 ，並準用第203條至第206條之1
    之規定（ 不包括第202條囑託個人鑑定時應命鑑定人於鑑定
    前具結之規定），而鑑定之經過及其結果，應命鑑定人以言
    詞或書面報告，刑事訴訟法第208條第1項前段及第206條第1
    項分別定有明文。另現行刑事訴訟法關於鑑定之規定，除選
    任自然人充當鑑定人外，另設有囑託機關鑑定制度。依刑事
    訴訟法第198條、第208之規定，不論鑑定人或鑑定機關、團
    體，固均應由法院、審判長、受命法官或檢察官視具體個案
    之需要而為選任、囑託 ，並依同法第206條之規定，提出言
    詞或書面報告，始符合同法第159條第1項所定得作為證據之
    「法律有規定」之情形，否則所為之鑑定，仍屬傳聞證據。
    然於司法警察機關調查中之案件，為因應實務上，或因量大
    、或有急迫之現實需求，併例行性當然有鑑定之必要者，例
    如毒品之種類與成分、尿液之毒品反應，或者槍、彈有無殺
    傷力等鑑定，基於檢察一體原則，得由該管檢察長對於轄區
    內之案件，以事前概括選任鑑定人或囑託鑑定機關、團體之
    方式，俾便轄區內之司法警察官、司法警察對於調查中之此
    類案件，得即時送請先前已選任之鑑定人或囑託之鑑定機關
    、團體實施鑑定，以求時效（見法務部92年9月1日法檢字第
    0920035083號函參照，刊載於法務部公報第312期） 。此種
    由檢察機關概括選任鑑定人或概括囑託鑑定機關、團體，再
    轉知司法警察官、司法警察於調查犯罪時參考辦理之作為，
    法無明文禁止，係為因應現行刑事訴訟法增訂傳聞法則及其
    例外規定之實務運作而為。此種由司法警察官、司法警察依
    檢察官所概括選任之鑑定人或囑託鑑定機關、團體所為之鑑
    定結果，與檢察官選任或囑託為鑑定者，性質上並無差異，
    同具有證據能力。又法律已原則規定為有證據能力者，倘為
    當事人所不爭執者，即無贅敘說明其為有證據能力之必要。
    本件卷附之內政部警政署刑事警察局鑑驗書 【97.8.11；刑
    紋字第0970117936號】及彰化縣警察局【97.11.21；彰警保
    字第0970063180號】函附之鑑驗結果等，係各該局執行指紋
    、刀械鑑定公務所出具之書面鑑定報告，依據刑事訴訟法第
    159條之立法理由及同法第206條規定，復審酌指紋及刀械鑑
    定報告均係由專業機關人員本於其專業知識及儀器所作成，
    又上開鑑驗書、鑑驗結果與本案之事實均具有關聯性，是可
    認上開鑑定書及函附之鑑驗結果均具有證據能力。
九、被告（此不同於被告以外之人）之自白，非出於強暴、脅迫
    、利誘、詐欺、疲勞訊問、違法羈押或其他不正之方法，且
    與事實相符者，得為證據，刑事訴訟法第156條第1項定有明
    文。本件被告辛○○、丙○○ 2人於警詢、檢察官偵查中、
    原審及本院審理時自白（包括部分自白）犯罪部分 ，被告2
    人及其指定辯護人於本院審理時均未提出其他可供證明被告
    2人於警詢、檢察官偵查中、原審及本院審理時自白 （包括
    部分自白）犯罪部分，究有如何之遭受「強暴、脅迫、利誘
    、詐欺、疲勞訊問、違法羈押或其他不正之方法」始為自白
    之證據，以供本院得以即時調查審認，並參酌上開所述證據
    部分之證據等，均足認被告 2人於警詢、檢察官偵查中、原
    審及本院審理時自白（包括部分自白）犯罪部分，其與事實
    相符者，依法自得為證據。
、有關於認定犯罪事實部分：
一、訊據被告辛○○對於附表一編號２、４、６及上開犯罪事實
    二所示之犯行，均坦承不諱；另固坦承有於附表一編號１、
    ３、５所示時、地，乘坐同案被告丙○○騎乘之機車，搶奪
    被害人之財物。惟辯稱：在與被害人己○○拉扯皮包之際，
    伊並未以腳踢落被害人己○○，被害人己○○係因重心不穩
    自己跌落水溝（以上為附表一編號１部分）；在搶奪被害人
    丁○○之皮包時，其一開始並沒有說有刀，係因拉不下皮包
    ，才對被害人丁○○說要拿刀割斷伊之皮包背帶（以上為附
    表一編號３部分）；於搶奪被害人乙○○時，僅其 1人持刀
    ，同案被告丙○○並未攜帶刀械，且其扯斷被害人乙○○之
    項鍊後，該項鍊係掉在現場，其並未取走，另搶到之皮包，
    其內之現金僅1、2千元 ，未如被害人乙○○所稱之有5千餘
    元（以上為附表一編號５部分）云云置辯。被告丙○○則坦
    承有騎乘機車搭載同案被告辛○○ ，共犯如附表一所示之6
    件犯行，惟辯稱：其在同案被告辛○○與被害人己○○拉扯
    皮包之際，伊並未叫同案被告辛○○推、踢被害人己○○（
    以上為附表一編號１部分）；另對於附表一編號３、５所示
    犯行，其均不知同案被告辛○○有攜帶上開小刀，且其於附
    表一編號５之該次犯行，亦未另外攜帶刀械云云置辯。
二、本院查：
  (一)上開如附表編號２、４、６所示之犯行，業據證人即被害人
    癸○○、壬○○（即諶壬○○）、戊○○等人於本院審理時
    到庭結證屬實，且證人即同案被告辛○○、丙○○就此等部
    分犯行於本院審理時亦分別結證稱：丙○○、辛○○確有參
    與共犯。並有車籍查詢基本資料、現場蒐證照片、金飾買入
    登記簿等在卷可參。是被告辛○○、丙○○就此等部分犯行
    之自白與事實相符，均堪採信。另被告辛○○所為上開犯罪
    事實二之犯行，業據證人即被害人子○○於檢察官偵查中及
    原審審理時證述甚明【見97年度偵字第7932號卷《以下稱：
    偵卷 (二)》第41頁、原審卷第150、151頁】 ，並有現場蒐
    證照片4張【見偵卷(二)第16、17頁】 、東勢鎮農會附設農
    民醫院一般診斷書1份【見偵卷 (二)第44頁】、臺中縣警察
    局東勢分局現場勘察報告及內政部警政署刑事警察局（指紋
    ）鑑驗書各 1份【見中縣東警偵字第0970023098號卷《以下
    稱：警卷》第20至37頁】在卷可憑，是被告辛○○就此部分
    之自白，亦與事實相符，足堪採信。另被告辛○○就搶奪被
    害人子○○部分，依證人子○○在原審所為之結證：「----
    。當時回收場只有我一個人，我不會害怕，」、「本來是他
    （指辛○○）要走，我不讓他走」 等語（見原審卷第151頁
    ）可知，被害人當時並末因被告辛○○之行為而感到害怕，
    甚或係達難以抗拒之程度無誤，依上開大法官會議解釋自應
    認被告辛○○此部分所為仍僅係屬搶奪既遂。按此，被告辛○○、丙○○共同犯附表一編號２、４、６所示之竊盜、搶
    奪等犯行，以及被告辛○○另犯上開犯罪事實二所示之搶奪
    犯行，均事證明確，被告2人此部分犯均洵堪認定。
  (二)被告辛○○、丙○○就附表一編號１所示之犯行，雖各以上
    開情詞置辯。惟查，被告辛○○、丙○○２人如何對被害人
    己○○行搶及對伊施以強暴等情，業據證人即被害人己○○
    於原審審理時結證稱：「（問：97年7月12日晚上9點10分，
    於草屯鎮○○路271之2號發生的事情是否記得？）記得。我
    當時騎機車發現有人尾隨在後，沒多久對方就來行搶，對方
    在我左後方，兩車都還在行駛中，接近跟我併行，對方有用
    國語說小姐，之後就動手行搶，我的包包是放在我機車車頭
    的置物箱，對方車上有二個人，是後座的人動手行搶，當時
    很暗，我認為應該是後座的人行搶。對方搶我包包時，我第
    一個反應想要搶回來，我用左手拉住我的包包，還在行駛中
    ，對方也是硬搶。我在行駛中他搶我的包包，我用手拉住包
    包，當時我的車速很慢，我用左手拉住包包，車子已經停下
    來了，對方知道我拉住包包，我用雙手拉住包包，對方騎車
    迴轉，有把我拉扯失去重心，但沒有倒地，對方有停下來繼
    續跟我拉扯，我右手邊有水溝，前座的人叫跟我拉扯的人把
    我推下去，前座的人說把他踢下去，用台語說的，跟我拉扯
    的人就用手推、用腳踢我，我就跌落水溝，我這時才鬆手放
    開包包。」、「他們手碰到包包要拉的時候，我就伸手去抓
    ，不是包包已經拿走，我才去搶回來。裡面有皮夾、手機、
    1千多元現金、身分證件、駕照、健保卡、提款卡。 」、「
    （問：機車前座的人有叫後座的人把你推入水溝？）我很確
    定有的。且確定後座的人有用腳踢我。」等語【見原審卷第
    152至154頁】。亦即被告二人原本係欲搶奪證人己○○之皮
    包，但因證人己○○緊抓不放，致未能得逞，被告二人當場
    見狀遂變更為強盜犯意，改以推、踢落己○○之施強暴方法
    ，使己○○鬆手而強取該只皮包。證人己○○與被告二人均
    素不相識，並無冤仇，應無構陷被告二人之必要，且證人己○○對該事發經過之描述，始終均甚為具體，亦屬平實，難
    認有誇大之處，是證人己○○之上開證言，應可採信。按此
    ，被告丙○○辯稱未叫同案被告辛○○推、踢證人己○○云
    云；被告辛○○辯稱其未推、踢證人己○○，係證人己○○
    自己重心不穩跌落水溝云云，以及被告辛○○之辯護人，亦
    以此為由為被告辛○○辯護等節，均核無可採。從而，被告
    二人共同為附表一編號１所示之強盜犯行，堪以認定。
  (三)被告辛○○、丙○○就附表一編號３所示之犯行，雖各以上
    開情詞置辯。惟查：
  1.被告辛○○、丙○○二人如何攜帶刀械對被害人庚○○、丁○○施以脅迫至使不能抗拒，而強取財物等情，業據證人即
    被害人庚○○於原審審理時結證稱：「（問：對方如何攔下
    你們？）他們在我們行進間，騎到我們前面，橫插在我們車
    前，坐在後座的人說他們是警察，後座的人有下車，說是警
    察臨檢，後座的人穿著深色上衣，有戴安全帽，臉部有無遮
    蔽我不記得，前座的人沒有下車，也是戴著安全帽。他們橫
    插在我們機車前面約一、二步的距離，當時那邊沒有路燈，
    只有貓眼，我的車燈當時還開著，對方的車燈也是開著。對
    方說警察臨檢後，後座的人就拿出刀來，要去拔我機車鑰匙
    ，我不記得刀子的樣子了。後座的人拿出刀的時候，他有說
    我有刀，當時他的位置在我機車左後方，之後他靠過來拔我
    的鑰匙。當時機車上前座的人看得到後座的人手上持刀。後
    座的人說他有刀，前座的人可以聽的到，因為他講的很大聲
    ，兩台機車光線很充足，距離很近，前座的人可以看到後座
    的人手上有拿刀。後座的人用何手拿刀，我不記得了，我只
    記得他刀子有對著我們。後座的人要拔我的機車鑰匙，但沒
    有拔下來，因為我有阻止，後座的人就把丁○○從機車上拉
    下來，直接扯丁○○的斜背包把她拉下來，後座的人就用刀
    子把背包的肩帶割斷，我們沒有試圖要阻止，後座的人就把
    包包拿走，直接坐上機車後座，由前座的人騎走。」、「（
    問；為何要把包包直接給對方？）因為對方有二個男子，我
    們是一男一女，且對方有刀子。」、「（問：對方拿出刀子
    時，你們的反應？）我心理想說就讓他搶，我們平安就好。
    對方有拿出刀子，且那邊又很偏僻，我們沒有辦法反抗。」
    等語 【見原審卷第143頁背面、144頁、144頁背面】。亦即
    庚○○受迫於被告二人均為男子，且又持刀，致無法反抗，
    乃任由被告辛○○持刀割斷被害人丁○○之背包背帶，而強
    行取走該皮包。另當時雖屬夜間，但依被告丙○○所在位置
    及現場光線，被告丙○○仍可聽見同案被告辛○○所說有刀
    ，及看見同案被告辛○○持刀之情狀。另證人即被害人丁○○於原審審理時亦結證稱：「（問：97年7月13日晚上8點30
    分，有無行經芬園鄉○○路、大彰路？）有的。當時我跟庚○○騎機車，行進間發現有機車跟在後面，機車上有二個人
    ，跟我們很近，到岔路時，我們本來想要和他們走不同方向
    ，結果他們追過來，騎到我們旁邊，對方好像有說臨檢，當
    時我們是行進間還是已經停下來，我已經忘記了。對方有伸
    手把我們的機車熄火，是前座或後座的人我不知道。對方把
    我們熄火時，是在他的機車上還是站在地上，我也不記得。
    熄火之後，對方曾經講過他有刀，是在何情形下講的，我不
    記得。後座的人曾經有下車，前座的人還在機車上，停在我
    們附近，確實位置我忘記了。後座的人下車後，我有被拉扯
    下車，刀子何時拿出，我忘記了。我被拉扯下車，我有倒地
    ，倒地後，對方還有拉我的包包，我沒有辦法反抗，因為當
    時我已經失去重心，我有曾經想要把包包拿下來給對方，因
    為他拉我拉的很痛，但是我也沒有辦法拿下來，因為對方硬
    拉，對方是雙手拉或是單手拉我不記得，拉的時候，對方手
    上有刀，因為他後來直接把背帶割斷。」、「（問：過程中
    ，你們有無辦法反抗？）沒有，因為對方有刀。對方的機車
    是125的，如果我們要逃，也會被追上。」、「（問：過程
    中，有無想說東西就給對方？）有的，擔心我們的生命會遭
    到危害。」等語 【見原審卷第147頁】。亦即被告辛○○以
    強暴方法將證人丁○○從機車上強拉下車，致證人丁○○倒
    地，進而強拉證人丁○○身上斜背之皮包，惟因係斜背無法
    取下，乃持刀脅迫證人庚○○、丁○○，均至使不能抗拒，
    而任由被告二人強行割斷背帶取走皮包。證人庚○○、丁○○與被告二人並無嫌隙，衡情應無誣陷被告二人之必要；再
    者，證人庚○○、丁○○就上開遭強盜財物之過程，係經原
    審法院隔離詰問，所證述之情節互核相符，亦均具體、平實
    ，難認有誇大之處，故證人庚○○、丁○○之上開證言，應
    均可採信。
  2.被告辛○○雖辯稱其一開始並未說有刀，係因無法取下被害
    人丁○○身上斜背之皮包，才說要以刀割斷該皮包之背帶云
    云，除與證人庚○○、丁○○上開所證述之情節不同，而難
    以採信外，即使如其所辯，仍不影響被告辛○○此部分犯行
    之成立。至於被告辛○○之辯護人為被告辯護稱：被害人丁○○被搶之時，並未看見被告辛○○持刀，是被害人丁○○
    自忖被告二人為年輕男子，無力抵抗而放棄抵抗，並未使被
    害人庚○○、丁○○達到無法抗拒之程度，故被告辛○○所
    為尚未構成強盜罪一節。然查，如上所述，被害人庚○○、
    丁○○之未予抵抗，係因被害人丁○○已遭被告辛○○以強
    暴方法，從機車上強拉下車倒地，復有被告辛○○之持刀脅
    迫，加之被害人庚○○、丁○○僅一男一女，於夜間處在該
    僻遠路段，面對體型均屬壯碩之被告二位成年男子之行搶，
    其實力甚為懸殊，凡此情形，不論由主、客觀之情勢觀之均
    在在足以壓制被害人庚○○、丁○○之自由意志，而至使不
    能抗拒，何況，被害人庚○○、丁○○亦證述伊等無法反抗
    無訛在卷。是自不因被害人庚○○、丁○○未對被告二人之
    強取財物予以搏命反抗，即資為有利被告二人之認定。故此
    ，被告辛○○之辯護人此部分之辯護，尚無可採。
  3.又被告丙○○雖否認知悉同案被告辛○○攜帶上開小刀行搶
    云云，其辯護人亦為被告丙○○辯護稱：因同案被告辛○○
    均係將該小刀藏放於褲袋內，被告丙○○僅係基於普通強盜
    之認識，與同案被告辛○○共犯強盜罪，就攜帶兇器部分與
    同案被告辛○○並無犯意之聯絡云云。另證人即同案被告辛○○於原審審理時固亦證稱：被告丙○○不知其有攜帶刀子
    ，在下手向被害人丁○○行搶時，亦僅以一般音量對被害人
    說有刀子，行搶後亦未對被告丙○○說有攜帶刀子云云【見
    原審卷第158頁】。然查，證人辛○○於原審亦證稱：「（
    問：本件你使用的小刀是否你的？）是的。因為要行搶，所
    以要帶刀子出去。」、「（問：何人提議行搶？）是我。我
    說回來賺不到錢，又施用毒品，所以要丙○○跟我一起去行
    搶。丙○○負責載我，我負責下手。」、「（問：97年7月1
    3日有偷了機車？）有的，偷機車是為了要行搶 。我騎機車
    載丙○○到那裡，該機車鑰匙插著，丙○○去發動車子，他
    騎那部機車跟我一起離開。我們騎這台車去行搶丁○○、庚○○。」等語【見原審卷第158頁】，顯見被告2人為遂行搶
    奪、強盜行為，乃先竊取犯案之代步機車，並事先刻意準備
    扣案之小刀，以備行搶之用，而非證人辛○○至犯案現場始
    臨時起意取出使用一情，可徵甚明。足認被告二人對於本件
    犯罪，係事先有過謀議計畫。再者參之被告丙○○於原審97
    年9月19日之羈押庭訊問時，亦自承：「（問：你們偷來的
    機車上是否有有放置一把小刀？）那是辛○○的。」、「（
    問：何時知道辛○○有攜帶小刀？）他去找我的時候有拿在
    手上。」、「（問：在尾隨被害情侶時，辛○○把小刀放在
    哪裡？）我不知道他有沒有拿刀出來。」等語【見原審97年
    度聲羈字第396號卷第4頁】。足見被告丙○○對於其與被告
    辛○○在對被害人庚○○、丁○○下手行搶之時，攜帶有扣
    案之小刀一情，係知之甚明。而如上所述，被告二人對於強
    盜被害人庚○○、丁○○之犯行，既先經謀議計畫，再經竊
    取機車作為犯案之代步工具，復在該竊來之代步機車上放置
    扣案之小刀，之後再共乘外出犯案。凡此各節，可見被告丙○○對於本件攜帶兇器為強盜之犯行，就該攜帶兇器部分，
    與同案被告辛○○亦有犯意之聯絡一節，足資認定。是證人
    辛○○上開證稱被告丙○○不知其有攜帶小刀云云，洵屬迴
    護被告丙○○之詞，不足採信。被告丙○○及其辯護人就此
    部分之辯解，亦無可採。
  4.此外，被告 2人所為附表一編號３所示之犯行，另有監視器
    畫面翻拍照片 2張【見97年度偵字第7714號卷《以下稱：偵
    卷 (一)》第63頁】 、受被告辛○○所託變賣如附表一編號
    ３所示手機之證人江松育之警詢供述【見偵卷 (一)第10至1
    5頁】、證人即通信行之店家黃蕙宇之警詢供述 【見偵卷 (
    一)第36至39頁】及中古手機買賣切結書1份 【見偵卷 (一)
    第57頁】在卷可參。
  5.按 「刑法第321條第1項第3款之攜帶兇器竊盜罪，係以行為
    人攜帶兇器竊盜為其加重條件，此所謂兇器，其種類並無限
    制，凡客觀上足以對人之生命、身體、安全構成威脅，具有
    危險性之兇器均屬之，且祇須行竊時攜帶此種具有危險性之
    兇器為已足，並不以攜帶之初有行兇之意圖為必要」最高法
    院有79年台上字第5253號判例意旨足資參照。查被告二人持
    以供本件強盜行為所用之扣案小刀1支 ，從被害人庚○○因
    不慎遭其割傷，即受有左手多處撕裂傷、左手第2、3指撕裂
    傷合併4條屈指肌腱斷裂等傷害 ，有財團法人彰化基督教醫
    院之診斷證明書 1份在卷可稽【見97年度偵字第7714號卷《
    以下稱：偵卷 (一)》第56頁】 ，另並足以割斷被害人丁○○所背皮包之背帶，已如上述，足認該支小刀質地堅硬、刀
    鋒銳利，足以對人之生命、身體安全構成威脅，在客觀上顯
    然具有危險性，確屬兇器無疑。
  6.綜上，被告2人共同犯附表一編號３所示之攜帶兇器強盜罪
    一情，亦可認定。
  (四)被告辛○○、丙○○就附表一編號５所示之犯行，雖各以上
    開情詞置辯。惟查：
  1.關於證人即被害人乙○○如何遭被告２人持刀脅迫至不能抗
    拒，而強取財物一情，業據證人乙○○於原審審理時結證稱
    ：「（問：97年 7月24日凌晨，於中興新村發生的事情是否
    記得？）當時我騎機車，從我的左側騎到我的前面，把我攔
    下，讓我沒辦法繼續往前行。對方當時也是騎機車，有二個
    人，都是男的。一開始，他們二個人都有下車，我還在機車
    上，他們的機車在一、二公尺處，一個人走到我的前面，一
    個人站在機車那裡，他們的機車沒有熄火，靠近我的那個人
    就拿著刀子抵住我的衣領處，有碰到我的衣服，我衣服上面
    的亮片有被用下來，他說如果我好好配合的話，就不會傷害
    我。當時我在機車上，那個人站在我左手邊，另外壹個在機
    車處看我們，他看得到靠近我的人手上拿刀，在機車上的那
    個人手上也有拿刀，我有看到，像是西瓜刀的型，長度連柄
    約36公分，他有在揮動刀子，靠近我的人是拿一把短刀抵住
    我的衣領。我沒有反抗，他就把我的項鍊拉扯下來，把我的
    背包用他手上的刀割下來，他們拿了就騎車走了。我有催油
    門，騎車跟在後面，因為驚嚇到不知如何反應，我到現在還
    很害怕。」、「（問：如何確定機車上人手上拿的是刀？）
    我有看到刀柄。刀鋒處有用東西包起來，但看得出來是刀子
    。他的用意是要嚇我。」、「（問：對方拿刀出來，你的反
    應？）我當時很害怕，我怕對方會傷害我。我沒有想過要反
    抗，我當時已經驚嚇過度了。」、「（問：提示扣案刀子，
    抵住你衣領是否扣案的刀子？）是的。這刀子很鋒利。」、
    「（問：項鍊有無被搶走？）有被搶走，我有看到項鍊在歹
    徒手上。」等語【見原審卷第155、156頁】。亦即乙○○遭
    被告二人行搶時，被告辛○○係持扣案之小刀抵住證人乙○○之衣領，另被告丙○○則在證人乙○○之前方一、二公尺
    處，揮示另把刀械，被告二人即以此強暴、脅迫之方法至使
    被害人乙○○不能抗拒，而強取伊之財物，被搶走之財物包
    括項鍊在內。又證人乙○○遭被告二人強盜之財物，有金項
    鍊（重約4錢，價值1萬元）、皮包（內有現金5500元、提款
    卡、3瓶香水、身分證、機車駕照、行照）等物部分 ，證人
    乙○○與被告二人並不相識，亦無過節，衡情當無栽誣被告
    二人之動機，且證人乙○○對伊遭搶一事，於原審審理時，
    仍表示甚為害怕，足見證人乙○○對該被害之經過、情節，
    迄今印象深刻。是證人乙○○之證言，應可採信。此外，並
    有犯罪現場之蒐證照片6張在卷可參【見偵卷 (五)第17至19
    頁】。按此，被告辛○○辯稱強盜之財物，僅1、2千元，且
    項鍊係掉在現場並未取走云云；被告丙○○辯稱其不知同案
    被告辛○○有攜帶扣案之小刀，其亦未另行攜帶刀械，以及
    被告丙○○之辯護人為被告辯護稱：被告丙○○就攜帶刀械
    部分與同案被告辛○○無犯意之聯絡云云等節，均核無可採
    。
  2.按強盜罪之態樣包含強暴與脅迫，所謂強暴，係直接或間接
    對於人之身體施以暴力，以壓制被害人之抗拒之狀態而言；
    脅迫則係指行為人以威嚇之方法，使被害人心理上產生恐懼
    ，以達到至使不能抗拒之程度（最高法院94年度台上字第70
    41號判決意旨參照）；次按強盜罪之強暴、脅迫，以所施用
    威嚇之程度，客觀上足以壓抑被害人之意思，至使不能抗拒
    ，或使被害人身體上、精神上處於不能抗拒之狀態為已足（
    最高法院73年度台上字第2304號、87年度台上字第3705號判
    決意旨參照）。查，被告二人為體型壯碩之成年男子，於深
    夜之路上，先以騎乘之機車攔住被害人乙○○之去路，再由
    被告辛○○持刀抵住被害人乙○○之衣領，被告丙○○則在
    被害人乙○○之前方不遠處揮示另把刀械，被告辛○○再出
    手強取被害人乙○○之項鍊、皮包等物。被害人乙○○之雖
    未反抗，但衡之該主、客觀情狀，已足以使被害人乙○○感
    受自身生命、身體、安全可能遭受之危險，被害人乙○○於
    原審審理時亦證述「當時很害怕」等語甚明【見原審卷第15
    5頁背面】。是被告2人顯係以強暴、脅迫之方式，致使被害
    人乙○○內心恐懼而達到無法抵抗之程度，以遂行其等強取
    錢財之目的至明。
  3.又被告二人攜帶犯此部分犯行之扣案小刀，係屬兇器，已如
    前述，至於另支未經扣案狀似西瓜刀之刀械，依證人乙○○
    之上開描述，依社會一般通念，應足以對人之生命、身體安
    全構成威脅，在客觀上顯然具有危險性，是應屬兇器，亦可
    認定。
  4.綜上，被告二人共同犯附表一編號５所示之攜帶兇器強盜罪
    一情，亦可認定。
  (五)至被告辛○○之指定辯護人請求傳喚證人己○○、丁○○及
    乙○○到庭詰問，惟經核被告辛○○之指定辯護人所欲請求
    詰問之事項（見本院卷第148頁） ，業經上開證人等於原審
    審理時結證綦詳，是本院認尚有再為傳喚之必要，末此敘明
    。
三、核被告辛○○、丙○○就附表一編號１所示犯行，係分別犯
    刑法第328條第1項之普通強盜既遂罪；就附表一編號２所示
    犯行，係分別犯刑法第320條第1項之普通竊盜既遂罪；就附
    表一編號３、５所示犯行，均係分別犯刑法第330條第1項之
    攜帶兇器強盜罪既遂；就附表一編號４、６所示犯行，均係
    分別犯刑法第325條第1項之普通搶奪既遂罪。另被告辛○○
    就上開犯罪事實二所示犯行，應係犯刑法第325條第1項之搶
    奪既遂罪。又被告 2人就附表一編號３所示之攜帶兇器強盜
    罪既遂犯行部分，係以一行為觸犯二個攜帶兇器強盜既遂罪
    名，係屬同種之想像競合犯，應依法論處攜帶兇器強盜既遂
    罪一罪。至於公訴人(1)就被告二人所為附表一編號１所示犯
    行，認被告二人係均犯搶奪罪，因防護贓物而對被害人己○○施強暴之準強盜罪、(2)就被告辛○○所犯上開犯罪事實二
    所示犯行，認係犯刑法第325條第3項 、第1項搶奪未遂罪，
    因防護贓物、脫免逮捕而當場施以強暴 ，應依刑法第329條
    規定以強盜未遂罪論等節。惟查：(1)如上所述，被告辛○○
    下手行搶被害人己○○之皮包，然因被害人己○○緊抓不放
    ，以致未能搶奪得逞，被告二人乃當場變更搶奪之犯意為強
    盜犯意，終於至使被害人己○○達於不能抗拒之程度，而強
    取財物得手，於此之前，被告二人與被害人己○○爭奪皮包
    之行為，仍屬搶奪行為，搶奪既未得逞，即無防護贓物可言
    。是公訴人認被告二人此部分所為係準強盜罪一節，尚有未
    洽。(2)又從證人即被害人子○○於原審審理時結證稱：「他
    （指被告辛○○）已經把包包搶走，包包已經離開我的手了
    ，我要把包包搶回來，當時他就在我前面，中間隔小桌子，
    我轉身要把包包拿回來，我有抓到包包，他不肯放手，我們
    兩個拉扯間，他倒地但還是不放手，我就被他拉倒在地，我
    們就開始扭打。」等語【見原審卷第150頁】 ，可見被告辛○○已搶奪被害人子○○之上開皮包得手，已屬既遂，並非
    如公訴人所指之未遂；再者，被告辛○○就搶奪被害人子○○部分，依證人子○○在原審所為之結證：「----。當時回
    收場只有我一個人，我不會害怕，」、「本來是他（指辛○○）要走，我不讓他走」等語（見原審卷第151頁） 可知，
    被害人當時並末因被告辛○○之行為而感到害怕，甚或係達
    難以抗拒之程度無誤，依上開大法官會議解釋自應認被告辛○○此部分所為仍僅係屬搶奪既遂。因上開二部分，其基本
    社會事實同一，本院自得予變起訴法條。又公訴人就被告辛○○所犯上開犯罪事實二所示之犯行，以該署97年度偵字第
    9642號移送併辦；以及就被告丙○○所犯附表一編號５、６
    所示犯行，以該署97年度偵字第9287號、第9288號移送併辦
    等部分，因屬同一事實，本院得以一併審理，附此敘明。被
    告二人就附表一編號１至６所示之犯行，均有犯意聯絡及行
    為分擔，皆為共同正犯。又被告辛○○就所犯附表一編號１
    至６及上開犯罪事實二所示犯行，以及被告丙○○就所犯附
    表一編號１至６所示犯行間，均犯意各別，行為互殊，均應
    予以分論併罰。至被告辛○○在有偵查犯罪職權之公務員發
    覺其附表一編號１、４、５、６所示犯罪前，主動向員警自
    首並接受裁判一情，已據證人即承辦員警張焜庭於原審審理
    時到院證述甚明【見原審卷第157頁】。按此，對被告辛○○此等部分所為犯行，均依刑法第62條前段之規定，各減輕
    其刑。至於被告辛○○之原審辯護人為被告辛○○辯護稱：
    被告辛○○就上開犯罪事實二部分，亦有自首減輕其刑之適
    用一節。惟查，被告辛○○於為上開事實二之犯行後，警方
    隨即據報於當晚至被害人子○○上開處所進行採證，並採得
    可疑指紋1枚，經送內政部警政署刑事警察局鑑定，於97年8
    月11日，即鑑定出該枚可疑指紋與被告辛○○之右拇指指紋
    相符，有該局97年8月11日刑紋字第0970117936號鑑驗書1份
    在卷可憑【見警卷第35頁】，亦即於此時，有偵查犯罪職權
    之公務員及機關，已知被告辛○○涉犯此案。而被告係於97
    年8月18日下午4時30分許，始經拘提到案，顯然在此部分犯
    罪被發覺之後，故其所為供認，僅屬自白，並非自首，自無
    自首減輕其刑之適用。是被告辛○○之原審辯護人此部分辯
    護，核無可採。被告丙○○前於94年 5月26日，因違反毒品
    危害防制條例案件，經臺灣南投地方法院以94年度訴字第12
    號判決判處有期徒刑1年2月確定 ；又於94年6月18日，因常
    業竊盜案件 ，經本院以94年度上訴字第782號判決判處有期
    徒刑3年2月確定。嗣上開施用毒品案件，經裁定減刑為有期
    徒刑7月確定 ，並與上開常業竊盜案件，合併定應執行有期
    徒刑3年7月確定 ，經入監執行後，甫於97年6月25日因縮短
    刑期假釋出監付保護管束，至97年7月8日因保護管束期滿未
    經撤銷假釋，以視為執行完畢論，有臺灣高等法院被告前案
    紀錄表及在監在押全國紀錄表各 1份在卷可稽。被告丙○○
    於上開徒刑執行完畢後， 5年以內故意再犯本件有期徒刑以
    上之罪，均為累犯 ，各應依刑法第47條第1項規定加重其刑
    。原審認被告 2人共犯如附表一至編號１至６所示之犯行；
    及被告辛○○犯有上揭犯罪事實二所示之犯行，均事證明確
    ，予以論罪科刑，固非無見。然查：依原審判決理由說明
    ，被告辛○○、丙○○ 2人所為如附表一所示之犯行，係採
    納共同被告丙○○（相對於辛○○）、辛○○（相對於丙○○） 2人之警詢及偵查中供述，為不利於上訴人即被告辛○○；丙○○之認定，惟於原審法院審判期間，就被告辛○○
    部分，除附表一編號１（即起訴書附表編號３）就有無叫辛○○踢被害人部分外，其餘部分均未依上開規定適用人證之
    調查程序；另就被告丙○○部分，除附表一編號２（即起訴
    書附表編號１）、編號３（即起訴書附表編號２）、編號５
    （即起訴書附表編號６）部分外，原審均未使被告辛○○、
    丙○○ 2人互相立於證人之地位而為陳述，證明各該案件究
    係與何人共犯，致被告丙○○、辛○○ 2人不能行使正當詰
    問權，其所踐行之訴訟程序及採證均難謂適法。另原審就
    卷附之刑案現場照片、監視錄影翻拍照片、採證照片、現場
    搜證照片等照片；及扣案之小刀1支、口罩1個，誤認為均屬
    供述證據，而疏未注意應非屬供述證據，且亦無傳聞法則之
    適用，原審此部分所認亦有未洽。原審就附表一編號３部
    分疏未論以被告 2人所為係屬想像競合犯，同有可議。原
    審就附表一編號５所示就由被告辛○○下車持上開小刀抵住
    乙○○之衣領部分，疏未認定係屬施強暴之手段，亦有可議
    。又原審疏未注意附表１、４、５、６所示之犯行均是由
    被告辛○○下手搶奪及強盜，而直接對於被害人施以不法之
    腕力，惡性顯較被告丙○○為大；且原審不論被告 2人所為
    之宣告刑總和為何，均定其應執行刑為有期徒刑13年，輕重
    明顯失當均有未洽。另原審疏未交待被告 2人行搶之對象
    壬○○、戊○○2人均係無力抵抗之老年人 ，及係於夜間伺
    機對落單之女子（如己○○、乙○○）為強盜財物之犯罪手
    段，亦有未合。本件檢察官上訴意旨略謂原判決量刑部分難
    認允當，及原審不論被告 2人所為之宣告刑總和為何，均定
    其應執行刑為有期徒刑13年，輕重明顯失當，而有所違誤自
    屬有據，檢察官之上訴為有理由。至被告 2人仍執前詞分別
    辯稱：在與被害人己○○拉扯皮包之際，伊並未以腳踢落被
    害人己○○，被害人己○○係因重心不穩自己跌落水溝；在
    搶奪被害人丁○○之皮包時，其一開始並沒有說有刀，係因
    拉不下皮包，才對被害人丁○○說要拿刀割斷伊之皮包背帶
    ；於搶奪被害人乙○○時 ，僅其1人持刀，同案被告丙○○
    並未攜帶刀械，且其扯斷被害人乙○○之項鍊後，該項鍊係
    掉在現場，其並未取走，另搶到之皮包，其內之現金僅1、2
    千元，未如被害人乙○○所稱之有 5千餘元（此為被告辛○○部分）；及其在同案被告辛○○與被害人己○○拉扯皮包
    之際，伊並未叫同案被告辛○○推、踢被害人己○○；另對
    於附表一編號３、５所示犯行，均不知同案被告辛○○有攜
    帶上開小刀，且其於附表一編號５之該次犯行，亦未另外攜
    帶刀械（此為被告丙○○部分），而提起上訴並據此指摘原
    判決不當，則均為無理由，惟原判決既有上開可議之處，即
    屬無可維持，應由本院予以撤銷改判。本院審酌被告辛○○
    前有施用毒品、搶奪、竊盜及妨害自由等多項犯罪前科；被
    告丙○○除上述之累犯前科外，另有偽造文書、違反肅清煙
    毒條例及竊盜等犯罪前科，有臺灣高等法院被告前案紀錄表
    2份在卷可參，可見被告二人素行均屬不佳；被告2人犯罪之
    動機、目的均僅為圖得一己之私利、犯罪所得財物之價值、
    被告 2人年輕力盛，貪圖不勞而獲，不思正常工作，竟反起
    意強盜、搶奪及竊取他人財物，且所行搶之對象壬○○、戊○○ 2人均係無力抵抗之老年人，甚且係於夜間伺機對落單
    之女子為強盜財物，渠 2人犯罪手段已嚴重危害社會治安及
    個人財產安全，惡性實為重大，及被告 2人於犯罪後大抵尚
    能坦承犯行態度尚可等一切情狀，分別量處如主文欄第二項
    及附表一主文欄所示之刑；並各定如主文欄第二、三項所示
    之應執行刑，以示懲儆。
四、扣案之小刀 1支，為被告辛○○所有，供被告二人共同犯附
    表一編號３、５所示犯罪所用之物；另扣案之口罩 1個，為
    被告辛○○所有，供被告二人共同犯附表一編號１、３所示
    犯罪所用之物；業據被告辛○○供明在卷，應依刑法第38條
    第1項第2款之規定，在各該犯罪部分宣告沒收。至於扣案之
    黑色T恤1件，雖係被告辛○○所有，且於其為附表一所示犯
    罪及上開犯罪事實二犯罪所穿戴，惟被告辛○○係依正常穿
    著衣服之方式穿戴，並非以此遮掩面容，已據被告辛○○供
    明在卷，尚難認係供上開各該犯罪所用之物，故此，本院認
    無沒收之必要。另被告二人於犯附表一編號５所示犯罪，由
    被告丙○○持以揮示之該把狀似西瓜刀之刀械，以及被告辛○○用以敲擊被害人子○○頭部之該頂安全帽，因均未經扣
    案，且非違禁物，又不能證明尚未滅失而仍然存在，為免日
    後執行困難，爰均不予宣告沒收，附此敘明。
據上論斷，應依刑事訴訟法第369條第1項前段、第364條、第299
條第1項前段、第300條，刑法第28條、第320條第1項 、第325條
第1項、第328條第1項、第330條第1項、第55條、第47條第1項、
第62條前段、第51條第5款、第38條第1項第2款，刑法施行法第1
條之1第1項、第2項前段，判決如主文。
本案經檢察官甲○○到庭執行職務。
中    華    民    國    98    年     7    月    28    日
            刑事第九庭    審判長法  官  江  德  千
                                法  官  賴  妙  雲
                                法  官  許  旭  聖
以上正本證明與原本無異。
除竊盜罪部分不得上訴外，其餘部分均得上訴。
如不服本判決應於收受送達後10日內向本院提出上訴書狀，其未
敘述上訴之理由者，並得於提起上訴後10日內向本院補提理由書
（均須按他造當事人之人數附繕本）「切勿逕送上級法院」。
                                書記官  紀  美  鈺
中    華    民    國    98    年    7     月    31    日
附錄本案論罪科刑法條全文：
中華民國刑法第320條第1項
意圖為自己或第三人不法之所有，而竊取他人之動產者，為竊盜
罪，處5年以下有期徒刑、拘役或5百元以下罰金。
中華民國刑法第325條第1項
意圖為自己或第三人不法之所有，而搶奪他人之動產者，處6月
以上5年以下有期徒刑。
中華民國刑法第328條第1項
意圖為自己或第三人不法之所有，以強暴、脅迫、藥劑、催眠術
或他法，至使不能抗拒，而取他人之物或使其交付者，為強盜罪
，處5年以上有期徒刑。
中華民國刑法第330條第1項
犯強盜罪而有第321條第1項各款情形之一者，處7年以上有期徒
刑。
附表一：
┌──┬────┬─────┬───────────────┬──────────┐
│編號│ 時  間 │  地  點  │       犯  罪  事  實         │     主      文     │
├──┼────┼─────┼───────────────┼──────────┤
│１（│97年7月 │南投縣草屯│辛○○、丙○○共同意圖為自己不│辛○○共同意圖為自己│
│即起│12日晚上│鎮○○路27│法之所有，互為搶奪之犯意聯絡，│不法之所有，以強暴至│
│訴書│9時10 分│1之2號附近│由丙○○騎乘車牌號碼IMW-545號 │使不能抗拒，而取他人│
│附表│許      │          │機車搭載辛○○，並由辛○○配戴│之物，處有期徒刑年│
│編號│        │          │口罩以掩飾相貌，二人於南投縣草│，扣案之口罩壹個沒收│
│３）│        │          │屯鎮○○路某處，見己○○獨自騎│。                  │
│    │        │          │乘機車，乃尾隨在後，至前揭時、│丙○○共同意圖為自己│
│    │        │          │地，丙○○即加速自己○○之左側│不法之所有，以強暴至│
│    │        │          │與之併行，再由辛○○出手奪取洪│使不能抗拒，而取他人│
│    │        │          │佩珊放置在伊機車前方置物籃內之│之物，累犯，處有期徒│
│    │        │          │皮包（內有現金新臺幣（下同）11│刑伍年陸月，扣案之口│
│    │        │          │00 元、證件及廠牌NOKIA2505號手│罩壹個沒收。        │
│    │        │          │機1支及眼鏡1副），在尚未搶奪得│                    │
│    │        │          │手之際，己○○見狀，迅及伸出左│                    │
│    │        │          │手抓住該只皮包，因己○○緊抓不│                    │
│    │        │          │放，丙○○乃當場變更上開搶奪犯│                    │
│    │        │          │意為強盜犯意，出聲要辛○○對洪│                    │
│    │        │          │佩珊施以推、踢等強暴手段，以強│                    │
│    │        │          │取該只皮包，辛○○乃與丙○○互│                    │
│    │        │          │為該強盜犯意之聯絡，旋即施以手│                    │
│    │        │          │推、腳踢等強暴方法，至使己○○│                    │
│    │        │          │跌落路旁水溝不能抗拒，而強取上│                    │
│    │        │          │開皮包，得手後，其等二人即共乘│                    │
│    │        │          │上開機車逃逸。                │                    │
├──┼────┼─────┼───────────────┼──────────┤
│２（│97年7月 │南投縣草屯│辛○○、丙○○為取得供犯案騎乘│辛○○共同竊盜，處有│
│即起│13日下午│鎮烏溪橋附│之機車，乃共同基於意圖為自己不│期徒刑肆月。        │
│訴書│4時許   │近        │法所有之竊盜犯意聯絡，由辛○○│丙○○共同竊盜，累犯│
│附表│        │          │騎乘車號不詳之機車搭載丙○○外│，處有期徒刑伍月。  │
│編號│        │          │出尋找目標，於前揭時、地，見廖│                    │
│１）│        │          │大川所有車牌號碼LGF—302號機車│                    │
│    │        │          │之鑰匙插在電門未取下，丙○○即│                    │
│    │        │          │下車，以該機車鑰匙發動引擎而竊│                    │
│    │        │          │取該機車得手，二人即分乘機車逃│                    │
│    │        │          │逸。                          │                    │
├──┼────┼─────┼───────────────┼──────────┤
│３（│97年7月 │彰化縣芬園│辛○○、丙○○於竊取上開車牌號│辛○○共同意圖為自己│
│即起│13日晚上│鄉○○路與│碼LGF—302號之機車得手後，乃另│不法之所有，攜帶兇器│
│訴書│8時30分 │大彰路某路│行起意，共同意圖為自己不法之所│，以強暴、脅迫至使不│
│附表│許      │段        │有，互為攜帶兇器強盜之犯意聯絡│能抗拒，而取他人之物│
│編號│        │          │，攜帶客觀上足供兇器使用之小刀│，處有期徒刑柒年伍月│
│２）│        │          │1支，並由辛○○配戴口罩以掩飾 │，扣案之小刀壹支、口│
│    │        │          │相貌，共同騎乘上開機車四處遊蕩│罩壹個均沒收。      │
│    │        │          │，伺機尋找作案之目標，於前揭時│丙○○共同意圖為自己│
│    │        │          │、地，見庚○○騎乘機車搭載林怡│不法之所有，攜帶兇器│
│    │        │          │萱行蹤落單，丙○○即加速自後與│，以強暴、脅迫至使不│
│    │        │          │庚○○騎乘之機車併行，旋由張國│能抗拒，而取他人之物│
│    │        │          │智出聲臨檢等語，丙○○並將騎乘│，累犯，處有期徒刑柒│
│    │        │          │之機車斜插在庚○○機車之前方，│年陸月，扣案之小刀壹│
│    │        │          │擋住庚○○、丁○○之去路，張國│支、口罩壹個均沒收。│
│    │        │          │智隨即迅速下車，出手將庚○○之│                    │
│    │        │          │機車熄火，繼之對丁○○之身體施│                    │
│    │        │          │以強拉之強暴方法，將丁○○從洪│                    │
│    │        │          │帷庭之機車上強拉下車，致使林怡│                    │
│    │        │          │萱倒地，再強拉丁○○斜背身上之│                    │
│    │        │          │皮包（內有數位相機、門號098255│                    │
│    │        │          │0852號、MOTOROLA廠牌型號W210行│                    │
│    │        │          │動電話1支、現金約15000元、身分│                    │
│    │        │          │證、健保卡、機車鑰匙等物品），│                    │
│    │        │          │因丁○○斜背未能取下，復取出上│                    │
│    │        │          │開小刀，揚言其持有刀械之脅迫方│                    │
│    │        │          │法，至使庚○○、丁○○不能抗拒│                    │
│    │        │          │。庚○○見狀，於欲取下丁○○身│                    │
│    │        │          │上之皮包交付辛○○之際，不慎遭│                    │
│    │        │          │辛○○之小刀割傷，受有左手多處│                    │
│    │        │          │撕裂傷、左手第2、3指撕裂傷合併│                    │
│    │        │          │4條屈指肌腱斷裂等傷害（傷害部 │                    │
│    │        │          │分未據庚○○告訴，檢察官未起訴│                    │
│    │        │          │），而任由辛○○以該把小刀割斷│                    │
│    │        │          │皮包之背帶，取走上開皮包得逞，│                    │
│    │        │          │得手後，旋即共同騎乘上開機車逃│                    │
│    │        │          │逸。                          │                    │
├──┼────┼─────┼───────────────┼──────────┤
│４（│97年7月 │南投縣南投│辛○○、丙○○共同意圖為自己不│辛○○共同意圖為自己│
│即起│16日（起│市○○路13│法之所有，互為搶奪之犯意聯絡，│不法之所有，而搶奪他│
│訴書│訴書附表│號旁走道  │由丙○○騎乘車號不詳之機車搭載│人之動產，處有期徒刑│
│附表│誤載為97│          │辛○○，於前揭時、地，見老年人│壹年陸月。          │
│編號│年7月6日│          │壬○○獨自行走，乃推由辛○○下│丙○○共同意圖為自己│
│５）│）下午5 │          │車，乘壬○○不及防備之際，公然│不法之所有，而搶奪他│
│    │時40分許│          │施以不法之腕力，徒手搶奪壬○○│人之動產，累犯，處有│
│    │        │          │所有、配戴於脖子上之黃金項鍊1 │期徒刑貳年。        │
│    │        │          │條（價值約10000元），得手後， │                    │
│    │        │          │辛○○旋即坐上上開機車，由李仁│                    │
│    │        │          │智搭載逃逸。                  │                    │
├──┼────┼─────┼───────────────┼──────────┤
│５（│97年7月 │南投縣南投│辛○○、丙○○另行起意，共同意│辛○○共同意圖為自己│
│即起│24日凌晨│市中興新村│圖為自己不法之所有，互為攜帶兇│不法之所有，攜帶兇器│
│訴書│1時20分 │中正路200 │器強盜之犯意聯絡，攜帶客觀上足│，以強暴、脅迫至使不│
│附表│許      │號對面    │供兇器使用之小刀1支（已扣案） │能抗拒，而取他人之物│
│編號│        │          │及狀似西瓜刀之刀械1支（此刀未 │，處有期徒刑肆年肆月│
│6） │        │          │據扣案），由丙○○騎乘不詳車號│，扣案之小刀壹支沒收│
│    │        │          │之機車搭載辛○○，於前揭時、地│。                  │
│    │        │          │，見乙○○騎乘機車行蹤落單，即│丙○○共同意圖為自己│
│    │        │          │將其等騎乘之機車擋在伊之前方一│不法之所有，攜帶兇器│
│    │        │          │、二公尺處，強行攔下乙○○，再│，以強暴、脅迫至使不│
│    │        │          │由辛○○下車持上開小刀抵住吳愛│能抗拒，而取他人之物│
│    │        │          │芬之衣領，並由丙○○在其機車停│，累犯，處有期徒刑柒│
│    │        │          │車處，揮示該狀似西瓜刀之刀械，│年捌月，扣案之小刀壹│
│    │        │          │對乙○○施以強暴、脅迫之手段，│支沒收。            │
│    │        │          │至使乙○○達於不能抗拒之程度，│                    │
│    │        │          │而任由辛○○強取伊脖子上之項鍊│                    │
│    │        │          │l條，及以該小刀割斷伊皮包之背 │                    │
│    │        │          │帶，強取該皮包（內有現金數千元│                    │
│    │        │          │、提款卡、身分證、機車駕照及行│                    │
│    │        │          │照等物）得逞，得手後，其等二人│                    │
│    │        │          │即共乘上開機車逃逸。          │                    │
├──┼────┼─────┼───────────────┼──────────┤
│６（│97年8月9│臺中市東區│辛○○、丙○○另行起意，共同意│辛○○共同意圖為自己│
│即起│日上午8 │練武路177 │圖為自己不法之所有，互為搶奪之│不法之所有，而搶奪他│
│訴書│時許    │巷內（原審│犯意聯絡，由丙○○騎乘不詳車號│人之動產，處有期徒刑│
│附表│        │誤為117巷 │之機車搭載辛○○，於前揭時、地│壹年陸月。          │
│編號│        │）        │，見老年人戊○○1人獨自行走， │丙○○共同意圖為自己│
│４）│        │          │認有機可乘，乃乘戊○○不及防備│不法之所有，而搶奪他│
│    │        │          │之際，由辛○○公然施以不法之腕│人之動產，累犯，處有│
│    │        │          │力，出手搶奪戊○○所有，配戴於│期徒刑貳年。        │
│    │        │          │脖子上之金項鍊1條（價值約7000 │                    │
│    │        │          │元），得手後，其等二人旋即騎乘│                    │
│    │        │          │上開機車逃逸。                │                    │
└──┴────┴─────┴───────────────┴──────────┘


司法院資訊處製作；財團法人民間司法改革基金會備份。
